【裁判字號】    95,訴,891
【裁判日期】    950927
【裁判案由】    營業稅
【裁判全文】
臺北高等行政法院判決
                                     95年度訴字第00891號
                              .
原      告  竇素月即歐莉精品名店
被      告  財政部臺北市國稅局
代  表  人  許虞哲(局長)
訴訟代理人  甲○○
上列當事人間因營業稅事件，原告不服財政部中華民國95年1月
24日台財訴字第09400585010號訴願決定，提起行政訴訟。本院
判決如下：
    主  文
原告之訴駁回。
訴訟費用由原告負擔。
    事  實
一、事實概要：原告於88年11月至89年7 月間進貨，金額計新臺
    幣（下同）1,425,000 元（不含稅），未依法取得憑證，而
    以非交易對像涉嫌虛設行號晉桔企業有限公司（下稱晉桔公
    司）開立之統一發票計8 紙，作為進項憑證並申報扣抵銷項
    稅額，而虛報進項稅額71,250元。案經台北市稅捐稽徵處（
    下稱台北市稅處）士林分處查獲後，審理核定原告逃漏營業
    稅71,250元，除補徵所漏稅額外，並按其所漏稅額處7 倍之
    罰鍰計498,700 元（計至百元）。原告不服，申請復查，未
    獲變更，循序提起起行政訴訟，經本院94年8 月25日93年度
    訴字第01832 號判決：「訴願決定、及原處分關於罰鍰部分
    均撤銷。原告其餘之訴駁回。」經被告94年10月5 日重核復
    查決定：「變更罰鍰處分金額為新臺幣356,200 元。」原告
    仍不服，提起訴願亦經決定駁回後，遂提起本件行政訴訟。
二、兩造聲明：
    (一)原告聲明：訴願決定、原處分均撤銷。
    (二)被告聲明：駁回原告之訴。
三、兩造之爭點：被告以原告持虛設行號之發票申報扣抵銷項稅
                額致虛報進項稅額，而裁處罰鍰，是否有據？
    (一)原告主張之理由：
      1.本案係銷貨公司外務員至原告營業場所招攬生意，並提
        供晉桔公司統一發票作為進項憑證，原告經當場檢視後
        ，確認該統一發票並非偽造，一切均係合法乃同意進貨
        ；又因商場交易習慣以現金支付貨款均有折扣優惠，故
        交易當時係以現金支付，以求降低進貨成本惟因時隔4
        、5 年之久，且原告進貨之公司甚多，實已無法記憶究
        係哪家銷貨公司之外務員，竟因此遭受稅務機關裁罰，
        原告實難甘服。
      2.被告以晉桔公司係虛設行號為由，對原告加以裁罰，未
        顧及商場交易習慣，顯係加原告須於交易當時，查證晉
        桔公司是否虛設行號之不可能任務，實屬強人所難。
    (二)被告主張之理由：
      1.按「營業人左列進項稅額，不得扣抵銷項稅額：一、購
        進之貨物或勞務未依規定取得並保存第33條所列之憑證
        者。」及「納稅義務人，有左列情形之一者，除追繳稅
        款外，按所漏稅額處1 倍至10倍罰鍰，並得停止其營業
        ：…5 、虛報進項稅額者。」行為時營業稅法（下稱營
        業稅法）第19條第1 項第1 款、第51條第5 款分別定有
        明文。
      2.卷查，原告有進貨事實，惟取得非實際交易對象之涉嫌
        虛設行號晉桔公司開立之統一發票計8 紙，申報扣抵銷
        項稅額，而虛報進項稅額之違章事實，有台北市稅處刑
        事案件移送書及專案申請調檔統一發票查核清單等資料
        附卷可稽。又依前揭刑事案件移送書所附「晉桔公司虛
        設行號資料分析表」所載：「…負責人黃志安及股東張
        春來、陳冠達到處表示，未投資晉桔公司。…該公司自
        88年1 月起雖有辦理營業稅申報，惟經查營業稅查核案
        件查詢作業進銷交易明細顯示，該公司並無取得進項發
        票得以申報扣抵，故該公司申報之進項金額，應屬虛偽
        不實，足以證明該公司並無進貨事實…」可知原告並無
        與晉桔公司交易之可能。故原處分以原告未依規定取得
        憑證，虛報進項稅額並扣抵銷項稅額，按其所漏稅額71
        ,250 元 處7 倍罰鍰計498,700 元，原非無據。惟財政
        部部94.6.2台財字第09404539890 號令修正「稅務違章
        案件裁罰金額或倍數參考表」規定，有關營業人有進貨
        事實，而取得虛設行號所開立之憑證申報扣抵銷項稅額
        ，致逃漏營業稅者，按所漏稅額處5 倍之罰鍰。故被告
        重核復查決定變更按所漏稅額處5 倍罰鍰計356,200 元
        （計至百元），亦無違誤。
    理  由
一、原告起訴時，被告之代表人為張盛和，嗣於訴訟中變更為許
    虞哲，茲據新任代表人具狀聲明承受訴訟，經核無不合，應
    予准許。
二、按「營業人當期銷項稅額，扣減進項稅後之餘額，為當期應
    納稅額或溢付營業稅額。…進項稅額，指營業人購買貨物或
    勞務時，依規定支付之營業稅額。」「營業人左列進項稅額
    ，不得扣抵銷項稅額：1.購進之貨物或勞務未依規定取得並
    保存第33條所列之憑證者。」「納稅義務人，有左列情形之
    一者，除追繳稅款外，按所漏稅額處1 倍至10倍罰鍰，並得
    停止其營業：五虛報進項稅額者。」行為時營業稅法第15條
    、第19條第1 項第1 款及第51條第5 款分別定有明文。又「
    本法第51條第5 款所定虛報進項稅額，包括依本法規定不得
    扣抵之進項稅額，無進貨事實及偽造憑證之進項稅額而申報
    退抵稅額者。」亦為同法施行細則第52條第1 項所明定。
三、本件原處分機關台北市稅處以原告88年11月至89年7 月間進
    貨，金額計1,425,000 元 (不含稅)， 未依法取得憑證，而
    以非交易對像涉嫌虛設行號晉桔公司開立之統一發票計8 紙
    ，作為進項憑證並申報扣抵銷項稅額，而虛報進項稅額71,2
    50元，除核定補徵營業稅額71,250元外，並按其所漏稅額處
    7 倍罰鍰計498,700 元。原告申請復查，未獲變更，循序提
    起起行政訴訟，經本院93年度訴字第1832號判決：「訴願決
    定、及原處分關於罰鍰部分均撤銷。原告其餘之訴駁回。」
    經被告重核復查決定變更罰鍰處分金額為356,200 元之事實
    ，為兩造所不爭，並有本院前開判決書及被告重核復查決定
    書附原處分卷可稽，堪信為真實。
四、原告起訴主張：本件係業務員前來招攬生意，並提供晉桔公
    司之統一發票作為進項憑證，其亦檢視非偽造後，始同意進
    貨，且為降低進貨成本，而以現金給付貨款，均符合一般商
    業習慣，原告亦無從查證晉桔公司是否為虛設行號，被告以
    該公司為虛設行號而處原告罰鍰，實強人所難等語。故本件
    之爭執，在於被告以原告取得虛設行號之發票申報扣抵銷項
    稅額，致虛報進項稅額，依營業稅法第51條第5 款裁處罰鍰
    ，是否有據？
五、經查：
    (一)按財政部83年7 月9 日台財稅第831601371 號函釋略以：
      「主旨：核釋營業人取得非實際交易對象所開立之統一發
      票，作為進項憑證申報扣抵銷項稅額案件之處理原則。說
      明…二、為符合司法院大法官會議釋字第337 號解釋意旨
      ，對於營業人取得非實際交易對象所開立之統一發票，作
      為進項憑證申報扣抵銷項稅額之案件，應視情節，分別依
      左列原則處理：(一)取得虛設行號發票申報扣抵之案件：1.
      無進貨事實者…2.有進貨事實者…(2)因虛設行號係專以出
      售統一發票牟取不法利益為業，並無銷貨事實，故取得虛
      設行號發票之營業人自亦無向該虛設行號進貨並支付進項
      稅額之事實，除該營業人能證明確有支付進項稅額予實際
      銷貨之營業人，並經稽徵機關查明該稅額已依法報繳者，
      應依營業稅法第19條第1 項第1 款規定，就其取得不得扣
      抵憑證扣抵銷項稅額部分，追補稅款不再處漏稅罰外，其
      虛報進項稅額，已構成逃漏稅，應依營業稅法第51條第5
      款規定補稅並處罰。…」係財政部基於中央稅捐主管機關
      職權，依大法官釋字第337 號解釋意旨，釋示營業人取得
      虛設行號之發票作為進項憑證申報扣抵之處罰原則，並未
      抵觸法律之規定，自得予援用。
    (二)查晉桔公司係第三人變造訴外人黃志安之身分證，並冒用
      其名義申請登記之公司，該公司自88年1月起至90年6月止
      ，無進貨事實，亦未取得進項發票，而虛報進項稅額186,
      506,855 元，並同時虛開銷項發票銷售額269,090,987 元
      ，而幫助他人逃漏稅捐等情，有晉桔公司執照、變更登記
      事項卡、股東名冊、查核營業稅查核案件查詢作業進銷交
      易明細、專案申請調檔統一發票及臺灣台北地方法院檢察
      署檢察官91年度偵字第7877號不起訴處分書附原處分卷可
      證，足認晉桔公司為以對開發票沖抵進、銷項帳及以虛進
      虛銷循環開立發票互抵之實質虛設行號，原告自無可能與
      該公司有實際交易之行為。而原告亦自認係不知詳細年籍
      姓名之業務員前來招攬生意，並交付晉桔公司作為進項憑
      證，則原告貪一時之利，未查證該業務員是否為晉桔公司
      之職員或有無代表該公司權限，逕與之交易，而收受晉桔
      公司名義開立之發票作為進項憑證，自難謂無過失。
    (三)從而，原處分機關以原告持非實際交易對象之晉桔公司開
      立之統一發票為進項憑證，申報扣抵銷項稅額，且未能證
      明已支付進項稅額予實際銷貨之營業人，除核定補徵營業
      稅額71,250元外，並按其所漏稅額處7 倍罰鍰498,700 元
      ，揆諸前揭規定及函釋意旨，原無不合。惟財政部94年6
      月2 日台財字第09404539890 號令修正之「稅務違章案件
      裁罰金額或倍數參考表」規定，有關營業人有進貨事實，
      而取得虛設行號所開立之憑證申報扣抵銷項稅額，致逃漏
      營業稅者，按所漏稅額處5 倍之罰鍰。故被告重核復查後
      ，改按所漏稅額處5 倍罰鍰而變更罰鍰金額為356,200 元
      ，亦屬有據。
六、綜上所述，原罰鍰處分(重核復查決定)於法並無違誤，訴願
    決定予以維持，亦無不合，原告仍執前詞，訴請撤銷，為無
    理由，應予駁回。
據上論結，本件原告之訴為無理由，爰依行政訴訟法第98條第3
項前段，判決如主文。
中    華    民    國    95    年     9    月   27     日
                        第二庭審判長法  官  徐瑞晃
                                    法  官  吳慧娟
                                    法  官  蕭惠芳
上為正本係照原本作成。
如不服本判決，應於送達後20日內，向本院提出上訴狀並表明上
訴理由，如於本判決宣示後送達前提起上訴者，應於判決送達後
20日內補提上訴理由書（須按他造人數附繕本）。
中    華    民    國    95    年     9    月   27     日
                                    書記官  李淑貞


司法院資訊處製作；財團法人民間司法改革基金會備份。
